【裁判字號】    89,台上,218
【裁判日期】    890113
【裁判案由】    違反毒品危害防制條例
【裁判全文】
最高法院刑事判決                                八十九年度台上字第二一八號
    上訴人  台灣高等法院高雄分院檢察署檢察官
    被  告  甲○○  男
右上訴人因被告違反毒品危害防制條例案件，不服台灣高等法院高雄分院中華民國八
十八年十月十三日第二審判決（八十八年度上訴字第一二六○號，起訴案號：台灣屏
東地方法院檢察署八十八年度偵字第五五八、一○八一、一一三七號），提起上訴，
本院判決如左：
    主  文
上訴駁回。
    理  由
按刑事訴訟法第三百七十七條規定，上訴於第三審法院，非以判決違背法令為理由，
不得為之。是提起第三審上訴，應以原判決違背法令為理由，係屬法定要件。如果上
訴理由狀並未依據卷內訴訟資料，具體指摘原判決不適用何種法則或如何適用不當，
或所指摘原判決違法情事，顯與法律規定得為第三審上訴理由之違法情形，不相適合
時，均應認其上訴為違背法律上之程式，予以駁回。本件原判決撤銷第一審不當之判
決，改判諭知被告甲○○無罪。已詳依據及理由，從形式上觀察，原判決並無任何
違背法令之處。上訴意旨雖以：「被告如何於民國八十七年十一、二月間，在屏東縣
高樹鄉○○路七號住處，以約每○‧二公克安非他命新台幣一千元之價格，販賣安非
他命予陳世國共三次之事實，業據證人陳世國於警訊及偵查中分別指述至詳；據證人
陳世國證稱：我都是先打電話0000000至甲○○家，他接電話後，我就去他家
直接進入房內，在三樓甲○○房間內，甲○○就把分裝在塑膠袋安非他命交給我，我
把錢交給他，向他購買過三次，都是以同方式向他購買的，每次新台幣一千元，數量
約○‧二公克等語（警卷第三、四頁）。其於偵查中亦指稱：有向甲○○購買三次安
非他命，八十七年十一月、十二月間買的，都以0000000號電話與他連絡，我
都在公共電話打的，每次買一千元，取貨地點在他家高樹鄉○○路等語（偵查卷第三
十四頁反面）。按證人陳世國為被告之國中同學，其與被告並無任何仇隙，顯無任意
誣構之理由，亦無指證錯誤之可能；又觀之其於警訊及偵查中所指之購買時間、地點
、次數、價格及方法等情節均至為詳細，且互相符合，堪認其於警偵訊時之指證，應
係屬實而值採信，雖其於審判庭時改稱：係警方人員要求伊如此陳述，伊為配合警方
才如此陳述，並無向被告購買安非他命云云。惟據證人即承辦警員李錦琪亦證稱：本
案係先查到陳世國，陳世國供稱係向甲○○買的，並沒有逼供，是陳世國主動講的等
語（一審卷八十八年五月十一日審判筆錄），且其於檢察官偵訊時亦直稱有向被告購
買毒品，可見其並未受到警方之影響，因此證人陳世國於一審法院審理時改稱：未向
被告購買毒品云云，顯係護被告之舉，委無足取。原審竟以此護之詞稱證人陳世
國之指證前後不一，顯有瑕疵而不採，其採證顯有違經驗法則，此觀之最高法院七十
三年台上字第三九九八號判決『證人事後翻供其案發初之供述，依經驗法則，案發時
之供述較少權衡利害得失或受他人干預，比之事後翻異之詞為可信，故除非可證明其
更異之詞與事實相符，或其初供係虛偽者外，自不得任意捨棄不採』自明。次查販賣
安非他命並無固定之方法，不一定要有分裝、秤量之工具，誰缺貨就向手中有貨的人
求售，甲有貨，乙向甲買，乙有貨，甲亦可向乙買，互通有無，此為煙毒麻藥槍械等
違禁物交易之習慣，為眾所週知之常識，原審以未扣得大量安非他命或分裝、秤量之
工具而判決被告無罪亦有違論理法則。」云云。惟查毒品危害防制條例第十七條規定
，犯第四條第一項至第三項、第五條第一項至第三項、第六條第一項至第三項、第七
條第一項至第三項、第八條第一項至第三項、第十條或第十一條第一項、第二項之罪
，供出毒品來源，因而破獲者，得減輕其刑。證人陳世國係因涉嫌犯該條例第十條第
二項之施用第二級毒品罪，為警查獲，有其警訊筆錄在卷可稽（見屏東縣警察局里港
分局里警刑字第一六五號卷三、四頁），則其證述所施用之第二級毒品安非他命係向
被告購買，屬有利於己之供述，縱其證言無瑕疵，亦不能專憑其證言為被告有販賣安
非他命事實之認定。原審認本件並未扣得被告所有足供販賣之大量安非他命，或分裝
、秤量安非他命之工具，無從佐證證人陳世國在警訊及偵查中之指證與事實相符。而
不採該證人先後歧異之證言，作為認定被告犯罪之依據，尚難謂有違經驗法則與論理
法則。上訴意旨置原判決之論於不顧，徒對原審採證認事之職權行使，任意指摘，
難謂已符合首揭法定上訴要件，其上訴違背法律上之程式，應予駁回。
據上論結，應依刑事訴訟法第三百九十五條前段，判決如主文。
中      華      民      國    八十九    年      一      月     十三     日
                              最高法院刑事第七庭
                                  審判長法官  謝  家  鶴
                                        法官  洪  文  章
                                        法官  陳  世  淙
                                        法官  洪  佳  濱
                                        法官  陳  正  庸
      右正本證明與原本無異
                                              書  記  官
中      華      民      國    八十九    年      一      月    二十六    日
                                                                      Ｑ


司法院資訊處製作；財團法人民間司法改革基金會備份。
